【裁判字號】    89,訴,795
【裁判日期】    890807
【裁判案由】    偽造有價證券
【裁判全文】
臺灣臺北地方法院刑事判決                          八十九年度訴字第七九五號
    公  訴  人  臺灣臺北地方法院檢察署檢察官
    被      告  丁○○
    指      定 甲○
    辯  護  人
右列被告因偽造有價證券案件，經檢察官提起公訴（八十九年度偵字第七二三五號）
，甲○判決如左：
    主  文
丁○○意圖供行使之用，而偽造有價證券，處有期徒刑貳年，緩刑肆年。
偽造如附表所示之支票壹張沒收。
    事  實
一、丁○○係新光人壽保險股份有限公司（下稱新光人壽公司）木柵收費處業務員兼
    收費組長（按木柵收費處坐落於臺北市○○路○段五十六號一樓），為求達到其
    公司所設定保險費收費達成率績效評比，避免因績效評比過低，未達成公司一定
    目標而需至公司管理部開會檢討，乃異想天開，意圖供行使之用，乃於民國（下
    同）八十九年二月初，經由某報紙小廣告所登載之0000000000行動電話號碼（案
    發後已停話），與一姓名年籍不詳自稱「賴金茂」之成年男子取得連繫，並相約
    在台北火車站附近見面，由丁○○以新台幣（下同）一千五百元之代價，向該「
    賴金茂」之成年男子購買來路不明（丁○○雖知該支票來路不明，惟並不知該支
    票為贓物），且明知已不能兌現，付款人為世華聯合商業銀行永和分行，票號：
    YC0000000、發票人欄已蓋妥偽造之「師厚珍」印鑑之空白支票一紙（按該支票
    係乙○○所經營之伸宇紙器有限公司於七十八年八月三十日於其台北縣永和市家
    中遭竊支票中之一張）；丁○○購得後，即基於意圖供行使之用，隨後於同年月
    十日下午一時許，在其臺北市○○路○段二二六號二樓租屋處，自行於購得之上
    開支票之空白發票金額欄和發票日期欄處，私行填寫偽造支票金額十二萬三千一
    百二十一元及發票日為八十九年二月七日，嗣於偽造完成後，旋由丁○○於同日
    （即八十九年二月十日）下午（一時以後）持交與其新光人壽公司木柵收費處之
    不知情之內務小姐陳華珍，藉以佯稱並暫時代支付其客戶林仁傑、林王絲、施振
    弘等三人所應繳付之保險費總額十二萬三千一百二十一元（丁○○認為暫行先以
    該偽造之支票偽充係客戶林仁傑、林王絲、施振弘等三人所應繳付之保險費交付
    其新光人壽公司木柵收費處後，日後再自行向該三位客戶催繳）；隨後再由該新
    光人壽公司木柵收費處彙整轉交至台北市○○○路○段九十號一樓新光人壽公司
    建北服務中心入帳；嗣因新光人壽公司經提示退票不獲支付後，為臺北市票據交
    換所函請臺北市政府警察局中正第一分局追查後，始循線查獲。
二、案經台北市政府警察局中正第一分局報請臺灣臺北地方法院檢察署檢察官偵查起
    訴。
    理  由
一、右開事實，已據被告丁○○分別於警訊和偵查中與甲○調查及審理時坦承不諱，
    並有如事實欄所述之前開偽造之支票影本一張在卷可稽；被告丁○○於甲○審理
    時雖另辯稱：【他（指該姓名年籍不詳自稱「賴金茂」之成年男子）說讓我自己
    填寫金額及日期，但他有說金額不能填寫太多，我說我只會填寫十幾萬而已】等
    語；公設辯護人除引用最高法院八十六年度台上字第四八三○號判決外，亦辯護
    稱：（一）、報紙所刊登之販賣支票廣告所出售之支票，亦有不乏係本人自行開
    戶領取支票後，以低價轉售牟利者；則報章雜誌廣告販售之空白支票來源甚多，
    既非僅出於失竊或遺失一途，自難遽認單純因見廣告而購買者，確知所購買之支
    票係偽造或非法取得，確未經發票人概括授權，而具備共同偽造或行使偽造之犯
    意。（二）、被告連販售者之真實姓名尚不得而知，且又係首次見報購買，依被
    告於鈞院審理時供稱，以為市面販售之本票無效，始循報紙廣告購買空白支票，
    由此足見被告就就票據之使用或相關資訊瞭解貧乏，實不能苛責被告能得知辯明
    該購得之支票究竟有無經票主授權。（三）、被告於偵查中經檢察官訊問：【賣
    主是否授權你填寫多少金額？】，被告供稱：【沒有，他只叫我不要填太多】等
    語，由上下文觀之，被告是指賣主並無明確限定授權之金額上限，絕非表示賣主
    明示未授權其簽發金額甚明，自不得據此誤以被告主觀上認知該支票未經授權，
    而有偽造有價證券之犯意；云云。惟查：
    （一）、前開票號：YC0000000號，付款人為世華聯合商業銀行永和分行之支票
            ，係被害人乙○○所經營之伸宇紙器有限公司於七十八年八月三十日於
            其台北縣永和市家中遭竊空白支票中之一張等情，業據被害人乙○○於
            警訊中供述綦詳，並有遺失票據申報書和票據掛失止付通知書（以上均
            為影本）各一紙在卷可稽（見偵查卷第六頁、第十一頁、第十二頁）。
            可見上揭票號：YC0000000號之支票係屬失竊之空白支票，而非俗稱之
            「人頭票」或「芭樂票」已明。
    （二）、又被告丁○○於偵查中亦供稱：「（問：以前有無申請或使用過支票）
            答：沒有，但我知道支票應向銀行（申請），不可能在路上向人買空白
            支票」；「（問：是否知道他（指該姓名年籍不詳自稱「賴金茂」之成
            年男子）並非票主？）答：因為支票上有蓋章，不是姓賴的，所以我知
            道他（指該姓名年籍不詳自稱「賴金茂」之成年男子）並不是真正票主
            」；「（問：是否明知不能兌現？）答：我知道」；「（問：簽發上開
            支票的金額、日期，是基於票主授權或偽造之意思簽發？）答：我沒有
            遇到票主，所以沒有授權問題，我是基於偽造的意思去填寫，目的是達
            到保費收費達成率評比」；各等語明確在卷（見偵查卷第二十頁、第二
            十四頁正面與背面）。
    （三）、被告丁○○係擔任新光人壽公司木柵收費處業務員兼收費組長，業據其
            分別於警訊和偵查中與甲○調查時供承明確在卷，可見被告丁○○本人
            對於社會常情和常識自應有相當之瞭解與認識；且其本人為暫時偽充代
            支付其客戶林仁傑、林王絲、施振弘等三人所應向其新光人壽公司繳付
            之保險費總額十二萬三千一百二十一元起見，竟以一千五百元之代價，
            購買上開來路不明且明知係不能兌現之已蓋妥發票人「師厚珍」之空白
            支票；詎其於購買之後，竟私擅填寫支票發票金額十二萬三千一百二十
            一元及發票日為八十九年二月七日藉以偽造完成該支票等情，已如上述
            ；就一般常情而言，被告丁○○其於向該自稱「賴金茂」之成年男子購
            買上開已蓋妥發票人「師厚珍」之空白支票時，既已知悉該「賴金茂」
            之男子並不是真正票主，亦見前述；則被告丁○○於一般常情經驗之情
            況下，自當知悉上開已蓋妥發票人「師厚珍」之空白支票，應係非俗稱
            之「人頭票」或「芭樂票」已明；何況被告丁○○其本人如何謂已獲得
            該自稱「賴金茂」之成年男子授權填寫支票發票金額及發票日期？如何
            可謂其已獲得發票人「師厚珍」之授權填寫發票金額及發票日期？而被
            告丁○○本人對此亦無法明確予以說明交代！何況公設辯護人所引用之
            上揭最高法院八十六年度台上字第四八三○號判決，該判決之犯罪事實
            則係針對一般俗稱之「人頭票」或「芭樂票」而言，與本案被害人汪仁
            琦所經營之伸宇紙器有限公司所失竊之上開空白支票案情不同，二者自
            無法相提並論。
    （四）、綜上所述，可見被告丁○○前開所辯自不足取；公設辯護人上揭所辯，
            亦不足採。本件事證明確，被告犯行應堪認定。
二、核被告丁○○所為，係犯刑法第二百零一條第一項之偽造有價證券罪；被告行使
    偽造有價證券之低度行為，應為偽造有價證券之高度行為所吸收，不另論罪，併
    此敘明。查被告丁○○因其僅是單純為代支付其客戶林仁傑、林王絲、施振弘等
    三人所應繳付之保險費總額十二萬三千一百二十一元給與新光人壽公司木柵收費
    處後，日後再自行向該三位客戶催繳，以避免因績效評比過低，未達成公司一定
    目標而需至公司管理部開會檢討，始購買上開來路不明之空白支票而持以偽造行
    使，且於犯後亦已付清前開保險客戶之保費款項等情，業據證人即上揭新光人壽
    公司木柵收費處主任熊臺英和新光人壽公司建北服務中心管理課課長丙○○分別
    於偵查中和甲○調查時證證述明確；可見被告丁○○所犯上開偽造有價證券罪，
    情輕法重，犯罪動機單純，其情節尚堪憫恕，如依法判處被告前揭偽造有價證券
    罪之法定最低度之刑，猶嫌過重，爰依公訴人之請求，依刑法第五十九條之規定
    ，減輕其刑。爰審酌被告並無犯罪前科，品行良好（此有臺灣高等法院檢察署刑
    案紀錄簡覆表一紙在卷可稽），與其犯罪尚屬單純與其犯罪之目的、手段、所生
    危害和情節並非重大且於犯後亦已付清前開保險客戶之保費款項等情及其犯後已
    坦承犯行，態度良好，已有悔意等一切情狀，量處如主文所示之刑，以示懲儆。
    又查被告前未曾受有期徒刑以上刑之宣告，此有上開臺灣高等法院檢察署刑案紀
    錄簡覆表在卷足憑，其經此教訓應知所警惕，當無再犯之虞，甲○因認對被告所
    受之宣告刑，以暫不執行為適當，爰亦依公訴人之請求，併予宣告緩刑四年，以
    啟自新。
三、又被告丁○○所偽造如附表所示之支票一張，無法證明業已滅失，爰依刑法第二
    百零五條規定宣告沒收。
據上論斷，應依刑事訴訟法第二百九十九條第一項前段，刑法第二百零一條第一項、
第五十九條、第七十四條第一款、第二百零五條，罰金罰鍰提高標準條例第一條前段
，判決如主文。
本案經檢察官黃玉垣到庭執行職務。
中      華      民      國      八十九      年    七    月    三十一    日
                                      臺灣臺北地方法院刑事第七庭
                                          法  官  陳  坤  地
右正本證明與原本無異
如不服本判決應於送達後十日內向甲○提出上訴狀
                                          書記官  楊  志  純
中      華      民      國      八十九      年    八    月      七      日
附表：支票壹張
一、發票人  發票日期          發票金額（新台幣）        票號
    師厚珍  八十九年二月七日  十二萬三千一百二十一元    YC0000000
二、付款人
    世華聯合商業銀行永和分行
附錄本案所犯法條全文
刑法第二百零一條
意圖供行使之用，而偽造、變造公債票、公司股票或其他有價證券者，處三年以上十
年以下有期徒刑，得併科三千元以下罰金。
行使偽造、變造之公債票、公司股票或其他有價證券，或意圖供行使之用，而收集或
交付於人者，處一年以上七年以下有期徒刑，得併科三千元以下罰金。


司法院資訊處製作；財團法人民間司法改革基金會備份。
